【裁判字號】    94,易,2287
【裁判日期】    951012
【裁判案由】    竊盜
【裁判全文】
臺灣臺北地方法院刑事判決              94年度易字第2287號
公  訴  人  臺灣臺北地方法院檢察署檢察官
被      告  乙○○
上列被告因竊盜案件，經檢察官提起公訴（94年度偵字第16206
號），本院判決如下：
     主  文
乙○○無罪。
     理  由
一、公訴意旨略以：被告乙○○前因違反毒品危害防制條例案件
    ，經臺灣士林地方法院於民國92年10月9日以92年簡字第362
    號判決判處有期徒刑三月確定，並於93年4月9日執行完畢，
    仍未生警惕，於94年3月8日13時30分許，騎乘向甲○○借得
    之車號DRX-166號輕機車，至臺北市○○區○○路264號1 樓
    百視達DVD 店，佯稱顧客進入店內，將法櫃奇兵三部曲、搶
    救雷恩大兵、慾望城市（第5 季）、雙面女間諜（2、3季）
    、天國的階梯及巴黎戀人等影集DVD（總價值新臺幣12634元
    ）置於袋內，趁店員丙○○接待客人之際，以高舉過防盜門
    方式竊取之，雖觸動警鈴，但被告隨即騎車逃逸，店員丙○○雖追出店外，但僅記下車號報警，經警循線追查，始知上
    情，因認被告涉犯刑法第320條第1項竊盜罪嫌。
二、按犯罪事實，應依證據認定之，無證據不得認定犯罪事實。
    又不能證明被告犯罪者，應諭知無罪之判決，此於刑事訴訟
    法第154條第2項、第301條第1項分別定有明文。又認定不利
    於被告之事實，須依積極證據，苟積極證據不足為不利於被
    告事實之認定時，即應為有利於被告之認定，更不必有何有
    利之證據。如未能發現相當證據，或證據不足以證明，自不
    能以推測或擬制之方法，以為裁判基礎。最高法院92年度臺
    上字第128號判例、30年上字第816號判例、40年臺上字第86
    號判例可資參照。
三、公訴人認被告乙○○涉犯竊盜犯行，無非係以被害人即上開
    百視達DVD 出租店店長丁○○指訴、證人丙○○及甲○○之
    證述、車籍查詢資料及遭竊清冊目錄表為其主要論據。訊據
    被告堅詞否認有何前揭竊盜犯行，辯稱：伊雖有於94年3月8
    日上午因自己的機車送至甲○○所開設之機車行修理，因買
    三餐等所需，而向甲○○借用DRX-166 號機車，買完東西回
    案外人黃伯仁家後就毒癮發作，便將機車放在黃伯仁家中，
    後來有朋友「阿凱」來找伊，說要不要幫伊拿毒品，就將該
    機車騎走，當時大約上午快10點時，之後「阿凱」騎該機車
    回來，也沒有說什麼，伊即將該機車騎回去還甲○○，此時
    大約是晚上，故本件竊盜與伊無關，是伊朋友所為等語。
四、經查：
  (一)位於臺北市○○區○○路264 號1樓百視達DVD出租店，於94
    年3月8日下午1 時30分許遭人竊取法櫃奇兵三部曲、搶救雷
    恩大兵、慾望城市（第5 季）、雙面女間諜（2、3季）、天
    國的階梯及巴黎戀人等影集DVD（總價值新臺幣12634元），
    得手後該人即騎乘DRX-166 號機車逃逸之事實，業據被害人
    丁○○指訴明確及證人丙○○於檢察官偵查時證述綦詳（分
    別見偵查卷第17及18、19及20頁），並有遭竊清冊目錄表附
    卷可稽（見偵查卷第25頁），且被告亦不否認有前述遭竊之
    事實，自堪信為真實。
  (二)證人丙○○於本院具結證稱：當天伊看見本件竊賊舉袋子過
    防盜門到防盜門的警報響，並看見該竊賊逃跑，有抄下該竊
    賊所騎乘前述機車之號碼，沒有看到該竊賊的正面，該竊賊
    約175 公分、很瘦、白白的，比一般人瘦，但不是在庭之被
    告，因為那個人很瘦，伊沒看過被告，應該不是被告等語（
    見本院95年9 月28日審判筆錄第2至4頁）。查本件竊盜僅證
    人丙○○有親身見聞當時竊盜事發之經過，證人丙○○當時
    雖未目睹該行竊之人之正面，然一個成年人的體型非一朝一
    夕即可變更，證人既可以確認被告非當時行竊之人，自堪認
    本件下手行竊者並非被告。
  (三)證人甲○○固於本院具結證述：伊目前從事機車修護工作，
    與被告當兵時是同一梯的，因而彼此認識，DRX-166 號機車
    是伊所有，伊有借被告該機車1 次，日期已忘記，以警詢筆
    錄為準，是因被告約上午10點左右騎車來給伊修理時，向伊
    借機車在去向朋友借錢，沒說多久還車，被告是隔2、3天才
    還車，且是下午還車，警察晚上就打電話來，伊母親接聽電
    話，稱警察說伊去偷東西，伊沒有被告電話，無法聯絡被告
    ，就翻畢業紀念冊將被告之地址及姓名給警察，被告騎車回
    來還時，並沒有說這幾天有借別的朋友騎，去年約警察來找
    後幾天，被告經過伊店的時候，有跟被告說你借我的機車去
    偷東西，被告聽一聽就走了，沒有講什麼等語（見本院95年
    6 月28日審判筆錄第2至6頁），又證人甲○○於警詢時陳稱
    ：被告於94年3月4日借車，94年3月8日下午3 時許還車等（
    見偵查卷第23頁），而被告亦坦承有於94年3月8日向證人甲○○借用DRX-166 號機車，足認證人甲○○所證述被告借用
    前開機車乙節洵堪採信。準此，DRX-166 號機車於94年3月8
    日是借給被告使用，然被告辯稱本件竊盜案發時該機車是由
    「阿凱」使用，其不知「阿凱」有騎乘該機車偷竊等語，再
    徵諸證人丙○○前開證述，足認本件下手行竊之人並非被告
    ，而是另有他人，則被告辯稱本案案發當時該機車是「阿凱
    」使用，其不知「阿凱」有騎乘該機車偷竊，即非毫無可採
    ，是尚難僅以被告有向證人甲○○借用前開機車之事實，即
    遽以認定被告與本件下手行竊之人就起訴之竊盜犯行有犯意
    聯絡。
  (四)又檢察官聲請調查證人戊○○及調閱臺灣臺北地方法院檢察
    署94年度偵字第20075 號卷，惟戊○○並未目睹本件行竊經
    過，被告復陳稱戊○○當時均在家中睡覺，不知「阿凱」借
    用機車一事，是證人黃伯仁尚無調查之必要，又臺灣臺北地
    方法院檢察署94年度偵字第20075 號被告所另涉竊盜一案，
    業經該署檢察官為不起訴處分，有該署檢察官94年度偵字第
    20075 號不起訴處分書附卷可佐，是該案與本案並無關係，
    檢察官聲請調閱該案卷宗，亦無必要，併此敘明。
五、綜上所述，被告乙○○所辯尚非全然無可採信，本件下手行
    竊之人既非被告，復查無證據證明被告與該下手行竊之人有
    犯意聯絡。從而，公訴人認被告乙○○涉竊盜罪嫌，所為之
    舉證，尚不足為其有罪之認定，即尚有合理懷疑之存在，致
    使本院無從形成有罪之確信；此外，本院復查無積極證據足
    資認定被告乙○○確有公訴人所指之罪行；揆諸前開說明，
    既不能證明被告乙○○犯罪，自應依法為被告乙○○無罪之
    諭知。
據上論斷，應依刑事訴訟法第301條第1項，判決如主文。
本案經檢察官郭昭吟到庭執行職務。
中    華    民    國    95    年    10    月    12    日
                  刑事第五庭審判長法  官  黃程暉
                                  法  官  高偉文
                                  法  官  賴秀蘭
以上正本證明與原本無異。
如不服本判決，應於判決送達後10日內，向本院提出上訴狀。
                                  書記官  陳惠娟
中    華    民    國    95    年    10    月    16    日


司法院資訊處製作；財團法人民間司法改革基金會備份。
